【裁判字號】    90,訴,592
【裁判日期】    900720
【裁判案由】    偽造文書等
【裁判全文】
臺灣臺南地方法院刑事判決                            九十年度訴字第五九二號
    公  訴  人  臺灣臺南地方法院檢察署檢察官
    被      告  甲○○
                        住台南.
                        （現在台灣台南監獄戒治所戒治中）
                        身分證.
右列被告因偽造文書案件，經檢察官提起公訴（九十年偵字第二二八號），本院判決
如左：
    主    文
甲○○共同行使偽造私文書，足以生損害於公眾及他人，處有期徒刑陸月，如易科罰
金，以參佰元折算壹日。
扣案郵政存簿壹本沒收。
    事    實
一、甲○○前於民國（以下同）八十四年間因違反麻醉藥品管理條例及藥事法案件，
    經臺灣高等法院臺南分院分別判處有期徒刑七年及有期徒刑八月確定，應執行有
    期徒刑七年六月確定，八十四年四月二十七日入監服刑，嗣於八十九年八月十八
    日假釋出獄，現仍在假釋期間。詎甲○○猶不知悔改，於八十九年十一月八日中
    午十二時許，在台南市○○路○段一四九號三樓之四住處，明知自稱「丙○○」
    之不詳姓名成年男子所交付「乙○○」名義之國民身分證及印章，均係來路不明
    之贓物（前揭國民身分證及印章係乙○○於八十九年四月八日十七時許，在台南
    市○○路與健康二街交岔路口，連同自小客車一起被竊；印章部分，起訴書誤載
    係偽刻者），仍加以收受，並以新台幣（以下同）二千元之報酬接受該不詳姓名
    男子之委託，出於共同犯罪意思之聯絡，由甲○○於同日十三時十四分許，持前
    揭乙○○之國民身分證、印章及該不詳姓名男子另行交付之一千元，至台南市○
    ○路○段西門郵局，冒用乙○○之名義，在「郵政存簿儲金立帳申請書」盜蓋乙
    ○○之印章一枚後加以偽造，並進而行使持之向該郵局申請設立「戶名乙○○、
    帳號０六一九二六之一帳戶」，並於該帳戶存摺內盜蓋乙○○之印章二枚。且同
    時申請該帳戶之提款卡，足以生損害於郵政管理之正確性及乙○○本人之權益。
    甲○○當場領得上開帳戶之郵政存簿，且與郵局承辦人員約定於同年月十六日九
    時許領取提款卡後，隨即連同前揭國民身分證及印章，返還該不詳姓名之男子。
    嗣甲○○於約定當日十時許，向該不詳姓名男子取回上開郵政存簿及印章前往西
    門郵局，欲憑之領取提款卡時，遭發覺有異之郵局承辦人員報警而當場為警逮捕
    ，並扣得郵政存簿一份、印章一枚。
二、案經台南市警察局第六分局報請臺灣臺南地方法院檢察署檢察官偵查起訴。
    理    由
一、右揭事實，業據被告甲○○於警訊及偵審中均供承不諱，核與被告人乙○○之指
    訴情節相符，並有偽造之「郵政存簿儲金立帳申請書」及乙○○國民身分證影本
    附卷可稽，復有郵政存簿一本及乙○○所有之印章一枚扣案可佐。被告自白與事
    實相符，本件事證明確，被告犯行洵堪認定，應依法論科。
二、被告甲○○明知「丙○○」所交付之乙○○國民身分證及印章為贓物，仍加以收
    受；更持以填寫申請書並用印，進而行使設立帳戶，足以生損害於郵政管理之正
    確性及乙○○本人之權益。核其所為，係犯刑法第三百四十九條第一項收受贓物
    罪及第二百十六條、第二百十條行使偽造私文書罪。被告甲○○與不詳姓名年籍
    之成年男子間，就行使偽造私文書罪，有犯意聯絡及行為分擔，均應論以共同正
    犯。被告盜用乙○○印章為偽造私文書之部分行為，而偽造私文書之低度行為為
    行使偽造私文書之高度行為所吸收，均不另論罪。被告所犯收受贓物罪與行使偽
    造私文書罪間，有方法結果之牽連關係，應依刑法第五十五條前段規定，從一重
之行使偽造私文書罪處斷。爰審酌被告犯罪之動機、目的、手段、犯罪所生損害
    及犯罪後態度，量處如主文所示之刑，以資懲儆。又被告行為後，刑法第四十一
    條業於九十年一月十日經總統公布，並於同年月十二日生效，關於易科罰金適用
    範圍擴大為「最重本刑五年以下有期徒刑之罪，而受六月以下有期徒刑或拘役之
    宣告」，經比較新舊法結果，以修正後之新法對被告較為有利，爰依刑法第二條
    第一項前段之規定，適用新修正之刑法第四十一條第一項前段規定，併諭知易科
    罰金之折算標準。扣案郵政存簿一本為因犯罪所得之物，應依法宣告沒收。至扣
    案之「乙○○」名義印章一枚，為被害人乙○○所有，連同國民身份證一起被竊
    ，業據被害人乙○○陳述在卷可按。固扣案之印章一枚及郵政存簿一本、郵政存
    簿儲金立帳申請書上遭被告盜蓋之「乙○○」名義之印文二枚、一枚，均非偽造
    之物，不另宣告沒收。至被告甲○○在郵政存簿儲金立帳申請書「戶名」欄內填
    寫申請人乙○○姓名，用意僅在識別何人申請，共非表示本人簽名之意思，則未
    經儲戶本人授權而填寫其姓名，尚不生偽造署押問題，最高法院七十年度台上字
    第二四八０號、最高法院八十五年度台非字第一四六號著有判例可資參照，附此
    敘明。
據上論斷，應依刑事訴訟法第二百九十九條第一項前段，刑法第二條第一項前段、第
二十八條、第三百四十九條第一項、第二百十六條、第二百十條、第五十五條、第四
十一條第一項前段、第三十八條第一項第三款，罰金罰鍰提高標準條例第一條前段、
第二條，判決如主文。
本案經檢察官李宗榮到庭執行職務。
中      華      民      國      九十      年      七      月    二十    日
                                    臺灣臺南地方法院刑事第五庭
                                        法  官  林  英  志
右正本證明與原本無異。
如不服本判決，應於判決送達後十日內，向本院提出上訴狀。
                                        書記官  謝  國  欽
中      華      民      國      九十      年      七    月    二十三    日
附錄本案論罪科刑法條全文：
中華民國刑法第二百一十條
 (偽造變造私文書罪)
偽造、變造私文書，足以生損害於公眾或他人者，處五年以下有期徒刑。
中華民國刑法第二百一十六條
 (行使偽造變造或登載不實之文書罪)
行使第二百十條至第二百十五條之文書者，依偽造、變造文書或登載不實
事項或使登載不實事項之規定處斷。
中華民國刑法第三百四十九條
收受贓物者，處三年以下有期徒刑、拘役或五百元以下罰金。
搬運、寄藏、故買贓物或為擔保者，處五年以下有期徒刑、拘役或科或併
科一千元以下罰金。
因贓物變得之財物，以贓物論。


司法院資訊處製作；財團法人民間司法改革基金會備份。
